【裁判字號】    97,交聲,3005
【裁判日期】    980227
【裁判案由】    違反道路交通管理處罰條例聲明異議
【裁判全文】
臺灣臺北地方法院交通事件裁定        97年度交聲字第3005號
原處分機關  臺北市交通事件裁決所
異  議  人
即受處分人  乙○○
上列異議人即受處分人因違反道路交通管理處罰條例案件，對於
臺北市交通事件裁決所於民國九十七年十月十四日北市裁申字第
裁22—CS0000000號之裁決書（原舉發案號：北縣警交字第CS000
0000號）聲明異議，本院裁定如下：
    主  文
原處分撤銷。
乙○○駕車行經有燈光號誌管制之交岔路口闖紅燈，處罰鍰新臺
幣貳仟柒佰元，並記違規點數點。
    理  由
一、按汽車駕駛人駕駛汽車，應遵守道路交通標誌、標線、號誌
    之指示；汽車行駛至交岔路口，其行進、轉彎，應遵守燈光
    號誌或交通指揮人員之指揮，遇有交通指揮人員指揮與燈光
    號誌並用時，以交通指揮人員之指揮為準，道路交通安全規
    則第九十條前段及第一百零二條第一項第一款分別定有明文
    。又汽車駕駛人，行經有燈光號誌管制之交岔路口闖紅燈者
    ，處新臺幣一千八百元以上五千四百元以下罰鍰；汽車駕駛
    人有第五十三條之情形者，並記違規點數三點，道路交通管
    理處罰條例第五十三條第一項、第六十三條第一項第三款亦
    已分別明訂
二、原處分意旨略以：異議人即受處分人乙○○於民國九十七年
    七月五日下午一時四十六分許，駕駛車號7668-HL號自用小
    客車（下稱系爭汽車），沿臺北縣汐止市○○路○段往臺北
    市方向行駛，行經有燈光號誌管制之該路段與312巷交岔口
    時（下稱系爭路口）闖紅燈而違規左轉，經原舉發單位臺北
    縣警察局汐止分局警員以異議人有違反道路交通管理處罰條
    例第五十三條第一項「駕車行經有燈光號誌管制之交岔路口
    闖紅燈」之違規行為，拍照存證後，以北縣警交字第CS0000
    000號舉發違反道路交通管理事件通知單逕行掣單舉發。嗣
    異議人於通知單上所載應到案日期九十七年八月十六日前之
    同年月一日前向原處分機關即臺北市交通事件裁決所提出申
    訴，經查復後仍認異議人有上開違規之行為，原處分機關乃
    依異議人九十七年十月七日之聲請，於九十七年十月十四日
    依道路交通管理處罰條例第五十三條第一項之規定，以異議
    人有「駕車行經有燈光號誌管制之交岔路口闖紅燈」之行為
    ，裁處罰鍰新臺幣（下同）二千七百元（原裁定漏記違規點
    數三點），異議人於九十七年十月二十一日收受裁決書後，
    旋即於同年十一月四日提出本件聲明異議等語。
三、異議意旨略以：系爭路口只有二線道，伊當時係停在路口外
    側車道停止線前等待紅燈，因為聽到救護車的聲音傳來，但
    無法辨別救護車之方向，伊為禮讓救護車先行，並顧及內側
    車道已有車輛停等紅燈等情，故往左前方駛出停止線暫停，
    並待路口綠燈後直行通過馬路，是伊並無闖紅燈後左轉之行
    為，縱有違規亦僅係超越停車線，何況當時情形緊急，原處
    分機關以闖紅燈論處，並不合法，為此提出異議，請重為處
    分云云。
四、訊據異議人對於其於九十七年七月五日下午一時四十六分許
    ，曾駕駛系爭汽車沿臺北縣汐止市○○路○段由北往南方向
    行駛，於行經臺北縣汐止市○○路○段312巷路口，在停等
    紅燈之情形下，曾自外側車道穿越路口停止線往左至道路內
    側等情並不爭執，並有卷附事發當日原舉發單位所攝，上可
    清楚辨識車牌號碼為7668-HL號之系爭汽車違規闖紅燈之現
    場照片二張可按，應屬實在。異議人就其闖紅燈之違規事實
    ，雖以前揭情詞置辯，並辯稱係因禮讓救護車之緊急情況下
    所為云云，惟查：
  (一)依據證人即舉發本件交通違規事件之臺北縣政府警察局汐止
    分局警員甲○○於本院訊問時所證：「「（當時情形如何？
    ）當時我是站在大同路2段與312巷口汐止往臺北方向前右側
    某騎樓前的階梯上，當時是執行交通逕舉勤務，當時異議人
    在大同路2段的外側車道，異議人有打方向燈要左轉，但當
    時是紅燈，所以我覺得他原本就有違規的意圖，之後異議人
    在還沒有綠燈的時候就左轉，異議人在跨越停止線之後左轉
    已經超越分隔島，至於異議人是何時完成左轉進入312巷口
    我則不清楚。」、「（當時是否的確有救護車經過？）當時
    是有，但是我詢問過，也有問其他附近的人，執行勤務的時
    候是有聽到救護車的聲音，但是不是在舉發異議人時聽到的
    我不能確定，後來我是查到當天是有壹台救護車是從臺北往
    基隆方向行駛。」、「（是否就是一點四十六分二十二秒這
    張照片上公車左側有二點紅紅的救護車燈號？）有可能，但
    是我們查詢的結果是從臺北往基隆方向，而不是異議人所稱
    的汐止往臺北方向。」、「（當時車況如何？）當時我拍照
    的右側有在施工，天候良好，視距良好。」、「（異議人當
    天是很迅速的紅燈左轉，還是有在停止線停等了一陣子才左
    轉？）異議人是停在停止線前一陣子，但是他有一直顯示他
    是要左轉。」、「（異議人當時是不是停在機車停等區上？
    ）是。」、「（在外線車道是否可以左轉？）在外線車道上
    不可以左轉。」、「（從二十二秒的採證照片上是否能確認
    異議人當時的車子確實有打左轉燈？）有。」等語，足見異
    議人於事發當時即欲自路口外側車道左轉312巷口，並確有
    於路口號誌為紅燈時，仍闖紅燈左轉之行為。
  (二)而本件事發當時確有救護車行經系爭路口一節，雖經證人甲
    ○○於本院訊問時證述明確，然依據卷內舉發照片及證人甲
    ○○事後查證之結果，該救護車係行駛於異議人對向前方之
    車道內，且距離異議人尚有一段距離，異議人既供稱：其於
    事發當時並無法判定救護車之行向、位置云云，又豈有在救
    護車之行向、位置狀況不明之情形下，任意闖越紅燈違規穿
    越停止線後，卻仍主張其前揭違規行為應有阻卻違法事由之
    可能。再觀諸原舉發單位據以舉發異議人本件交通違規事件
    時，於事發下午一時四十六分三十一秒之現場照片中，異議
    人所駕駛之系爭汽車除已穿越系爭路口停止線進入路口，車
    頭完全向左朝312巷之方向外，其車身之一半已跨越中央分
    隔島進入對向車道內，若異議人所辯其當時係欲直行臺北縣
    汐止市○○路○段而在系爭路口停等紅燈，僅因為禮讓救護
    車先行而向左駛入停止線前之內側車道等待綠燈，則其將系
    爭汽車車頭朝左之312巷方向，並駛入路口對向車道內，則
    顯與一般人之經驗法則不符。況異議人之系爭汽車於事發當
    時確有顯示左轉燈一情，業據證人甲○○於本院訊問時結證
    屬實，而以證人甲○○與異議人前並不相識，彼此間亦無怨
    隙，當無甘冒偽證罪責誣陷異議人確有前揭闖紅燈左轉違規
    之必要，是異議人所辯：其當時係為禮讓救護車先行始穿越
    停止線在內側車道停等，並無左轉進入312巷口云云，並不
    足採，本件異議人確有闖紅燈左轉之違規行為，應堪認定。
五、綜上所述，異議人確有在前述時、地闖越紅燈左轉之違規行
    為，從而原處分機關依道路交通管理處罰條例第五十三條第
    一項，裁處異議人罰鍰二千七百元，固非無見，惟按同條例
    第六十三條第一項第三款規定，汽車駕駛人有該條例第五十
    三條規定之情形者，除依該條項處罰鍰外，並予記違規點數
    三點，是本件異議人之異議雖無理由，惟原處分機關未審酌
    及此而為處分，亦有未洽，自應由本院將原處分撤銷，仍以
    異議人有違反道路交通管理處罰條例第五十三條第一項規定
    之行為，裁處異議人罰鍰二千七百元，並依同條例第六十三
    條第一項第三款規定，記違規點數三點，以資適法。
據上論斷，應依道路交通案件處理辦法第二十條前段，裁定如主
文。
中    華    民    國    98    年    2     月    27    日
                臺灣臺北地方法院交通法庭
                              法  官  劉秀君
上正本證明與原本無異。
如不服本裁定，應於裁定送達後5日內向本院提出抗告狀。
                              書記官  吳俊龍
中    華    民    國    98    年    2     月    27    日


司法院資訊處製作；財團法人民間司法改革基金會備份。
